最　高　行　政　法　院　裁　定
                                      100年度裁字第182號
聲  請  人　楊宗義
上列聲請人因與相對人臺南市政府（承受原臺南縣政府業務）間
區域計畫法事件，對於中華民國99年7月29日本院99年度裁字第
1659號裁定，聲請再審，本院裁定如下：
　　主  文
再審之聲請駁回。
再審訴訟費用由聲請人負擔。
　　理  由
一、按裁定已經確定，而有行政訴訟法第273條第1項第1款規定
    ：「適用法規顯有錯誤者」之事由，依行政訴訟法第283條
    規定，固得聲請再審。惟所謂「適用法規顯有錯誤」，係指
    原裁判所適用之法規與該案應適用之現行法規相違背，或與
    解釋判例有所牴觸者而言，至於法律上見解之歧異，聲請人
    對之縱有爭執，要難謂為適用法規顯有錯誤，而據為再審之
    理由（本院62年判字第610號判例參照）。
二、緣本件聲請人所有坐落臺南市○○區○○段802-14、802-1
    8地號等2筆特定農業區養殖用地土地（下稱系爭土地），聲
    請人於民國92年6月28日向相對人提出改良土地申請，經相
    對人92年7月8日府農務字第107084號函通知聲請人，補附取
    得土方許可文件及回填土壤質地資料後，再檢附相關文件憑
    辦，惟聲請人未再送件。其後經相對人於95年9月6日至現場
    勘查時，查獲上開土地未經許可擅自填置土石方，違反區域
    計畫法第15條第1項非都市土地使用管制規定，相對人以95
    年10月25日府地價字第0950228584號函請聲請人於文到1個
    月內恢復原狀，否則續依區域計畫法第21條及第22條規定辦
    理。聲請人不服，循序提起行政救濟，經原審法院96年度訴
    字第456號裁定駁回在案。嗣後臺南市官田區公所以96年6月
    7日所民字第0960005208號函檢送非都市土地違規使用案件
    處理查報表，向相對人查報系爭土地仍部分填土未恢復原狀
    。相對人據以認定聲請人未經申請許可於系爭土地擅自填置
    土石，違反區域計畫法第15條第1項非都市土地使用管制規
    定，依同法第21條規定，以96年6月20日府地用字第0960123
    207號函檢附同文號處分書裁處聲請人新臺幣（下同）6萬元
    罰鍰，並應立即停止一切非法開發、使用行為及於繳款書送
    達之次日起30日內恢復原狀作為養殖用地之容許使用項目使
    用（下稱原處分）。聲請人不服，循序提起本件訴訟，經原
    審以97年度訴字第294號判決駁回聲請人之訴，聲請人仍不
    服，向本院提起上訴，亦經本院以99年度裁字第1659號裁定
    （下稱原確定裁定）認上訴不合法而駁回其上訴。聲請人猶
    未甘服，對於原確定裁定聲請再審。
三、本件聲請再審意旨略以：（一）養殖田地之容許使用項目包
    括：農作使用、畜牧設施、農舍等，且屬於一般農業使用範
    疇，並不須事先申請許可才可為農作使用，且目前土地使用
    現況早已改為農作使用。既然系爭土地依法得容許作農作使
    用，且經查土地使用現況係作農作使用之情形，則原確定裁
    定何得以區域計畫法要求聲請人須「回復原狀」呢？又原處
    分書上所指的「恢復原狀作為養殖用地之容許使用項目使用
    」其真意究屬為何？原處分內容亦顯有欠缺明確性之瑕疵。
    （二）為何若無「回填營建剩餘土石方」這個要素，就可定
    義為「農作使用」、「土地改良」，但加上「回填營建剩餘
    土石方」即得出違反區域計畫法之結論？土石方本屬可再利
    用資源，各地方政府自治條例近七、八年來陸續已頒布施行
    ，其中不乏可將營建餘土作為土地改良用途之規定，且依平
    均地權條例施行細則第11條之文義解釋，回填土方整平土地
    之行為，係屬土地改良。聲請人於原程序已主張原審判決違
    背法令而為原確定裁定所不採，是以原確定裁定顯有行政訴
    訟法第273條第1項第1項適用法規顯有錯誤之違法等語，求
    為判決廢棄原確定裁定。
四、本院按：原確定裁定係以：原審判決業已就特定農業區養殖
    用地容許使用項目包括農作使用、畜牧設施、農舍等項目，
    屬一般農業使用範疇，係免經申請許可使用範圍，然養殖用
    地仍不容許作為填置土石方、工程廢棄土石方之使用，而聲
    請人確自90年2月24日起至92年2月23日將系爭土地出租予韓
    重臺北分公司填置臺灣高鐵營建工程及相關工程土石方屬實
    ，與非都市土地使用管制規則第6條附表一「各種使用地容
    許使用項目及許可使用細目表」規定不符，其違章事實已明
    。又內政部92年6月24日內受中辦地字第092008344號函見解
    之適用則係以在不違反土地使用管制規則下而言，而本件系
    爭土地係回填屬營建賸餘土石方，尚非作農作使用之土地改
    良行為，自與上開函文說明之情形不同，無可引為有利聲請
    人之證據等情，敘述甚詳。本件聲請人對於高等行政法院判
    決上訴，雖以該判決違背法令為由，惟核其上訴理由，係就
    原審取捨證據、認定事實之職權行使，指摘其為不當，並就
    原審已論斷者，泛言未論斷，或就原審所為論斷，泛言其論
    斷矛盾，而非具體表明合於不適用法規、適用法規不當、或
    行政訴訟法第243條第2項所列各款之情形，難認對該判決之
    如何違背法令已有具體之指摘，應認其上訴為不合法。再行
    政院農業委員會97年3月11日農企字第0970010646號函乃係
    說明：土石回填施作是否符合農業生產之合理需求及最終使
    用目的確供農業使用等方面綜合研判，確有違非都市土地使
    用管制及都市計畫農業區或保護區所禁止之行為者，自應依
    區域計畫法或都市計畫法規定處理。而系爭土地雖曾編定為
    農牧用地，惟已更正為養殖用地，若欲改作農作使用，可自
    行推平魚塭堤逕為農作使用，惟若涉及回填土石，則其回填
    物應為土壤，不得為砂、石、磚、瓦、混凝土塊、營建剩餘
    土石方或其他有害物質等，方能符合農地改良需有利農作使
    用之原則。從而該函釋核與本件認定並無相違，即便原判決
    未適用該函釋意旨，核與本件判決結果無涉等詞，認定聲請
    人未具體主張原審判決違背法令，其上訴為不合法，據以裁
    定駁回聲請人之上訴。經查系爭土地雖曾編定為農牧用地，
    惟已更正為養殖用地，若欲改作農作使用，可自行推平魚塭
    堤逕為農作使用，惟若涉及回填土石，則其回填物應為土壤
    ，不得為砂、石、磚、瓦、混凝土塊、營建剩餘土石方或其
    他有害物質等，方能符合農地改良需有利農作使用之原則，
    已如前述，而聲請人確自90年2月24日起至92年2月23日將系
    爭土地出租予韓重臺北分公司填置臺灣高鐵營建工程及相關
    工程土石方屬實，與非都市土地使用管制規則第6條附表一
    「各種使用地容許使用項目及許可使用細目表」規定不符，
    其違章事實已明等由，業經原審認定並敘明其得心證之理由
    甚詳。本件聲請人以工程土石回填，該土石是否為純土壤而
    適於農地改良，自應申請主管機關即相對人審核許可後，始
    能回填，否則即無法達到土地分區管制使用之目的，且聲請
    人於92年6月28日向相對人提出改良土地申請，經相對人92
    年7月8日府農務字第107084號函通知聲請人，補附取得土方
    許可文件及回填土壤質地資料後，再檢附相關文件憑辦，足
    見相對人對此已通知聲請人應提出申請許可，而聲請人提出
    土地改良之申請，係屬權利之行使，並不以法規明文規定為
    必要，聲請人未經申請相對人許可即將工程土石回填系爭農
    地，自屬違反區域計畫法第15條第1項之管制規定，故原確
    定裁定以聲請人在原程序所持之上訴理由均與原審判決結果
    不生影響，並以聲請人之上訴意旨係對原審取捨證據、認定
    事實之職權行使，指摘其為不當，並就原審已論斷者，泛言
    未論斷，或就原審所為論斷，泛言其論斷矛盾，而非具體表
    明合於不適用法規、適用法規不當乙節，自無不合。次查聲
    請人雖已將系爭農地回填完畢，惟聲請人未經申請許可即回
    填工程土石，即屬違反非都市土地使用管制規定，原處分除
    裁處聲請人6萬元罰鍰外，並命應立即停止一切非法開發、
    使用行為及於繳款書送達之次日起30日內恢復原狀作為養殖
    用地之容許使用項目使用，經核與區域計畫法第21條第1項
    規定並無不合。從而原確定裁定以聲請人在原程序之上訴為
    不合法而駁回其上訴，核與現行法規或有效之解釋、判例均
    無違悖，自難認該裁定有適用法規顯然錯誤之再審事由，綜
    上，聲請意旨無非係聲請人一己之法律歧異見解，依首開說
    明，不能作為再審之事由，是以本件再審之聲請為顯無再審
    理由，應予駁回。至聲請人併案對於高雄高等行政法院97年
    度訴字第294號判決提起再審之訴部分，本院另行裁定移送
    管轄，附此敘明。
五、據上論結，本件聲請為無理由。依行政訴訟法第283條、第
    278條第2項、第104條、民事訴訟法第95條、第78條，裁定
    如主文。
中　　華　　民　　國　　100　 年　　1　　 月　　20　　日
                    最高行政法院第六庭
                        審判長法官　藍　獻　林
                              法官　廖　宏　明
                              法官　姜　素　娥
                              法官　林　文　舟
                              法官　胡　國　棟

以  上  正  本  證  明  與  原  本  無  異
中　　華　　民　　國　　100　 年　　1　　 月　　21　　日
　　　　　　　　　　　　　　　書記官　彭　秀　玲